【裁判字號】    92,交上訴,18
【裁判日期】    920128
【裁判案由】    過失致死等
【裁判全文】
臺灣高等法院臺南分院刑事判決              九十二年度交上訴字第一八號    Ｃ
      上  訴  人
      即  被  告  丙  ○  ○
右上訴人因過失致死等案件，不服臺灣雲林地方法院九十一年度交訴字第五二號中華
民國九十一年十一月二十九日第一審判決（起訴案號：臺灣雲林地方法院檢察署九十
一年度偵字第二六○五號），提起上訴，本院判決如左：
      主      文
上訴駁回。
      事      實
一、丙○○平時以駕駛自用大貨車販售甘蔗，農忙時則載運稻穀為業，駕駛為其附隨
    業務，為從事業務之人，於民國九十一年六月三日中午十二時十分許，駕駛其所
    有車號六Ｖ─七一一號自用大貨車，沿雲林縣崙背鄉○○村○○路（由南往北方
    向，即崙前村往崙背鄉方向）行駛，行經雲林縣崙背鄉○○村○○路與仁愛路之
    有燈光號誌之交岔路口時，原應注意汽車行駛至交岔路口，其行進應遵守燈光號
    誌；且汽車行駛時，駕駛人應注意車前狀況，並隨時採取必要之安全措施，依當
    時為白晝、天候狀況為晴，路面乾燥、無缺陷、道路無障礙物、視距良好之情形
    下，又無不能注意之情事，竟疏未注意車前狀況，而貿然以時速約三十公里之速
    度駕駛上開自用大貨車闖越紅燈通過上開交岔路口，適有乙○○駕駛車號ＦＶ─
    二七七五號自小客車，搭載李學勝，沿雲林縣崙背鄉○○路（由西往東方向）行
    駛至該有燈光號誌之交岔路口處，停車等候，見燈光號誌轉為綠燈，欲通過該交
    岔路口，丙○○因闖越紅燈且未注意車前狀況，其所駕駛之自用大貨車撞及乙○
    ○所駕駛之自小客車右側車門，壓擠自小客車衝撞圍牆，大貨車翻覆，致李學勝
    因外呼吸道阻塞、窒息死亡；乙○○則因而受有腦震盪合併腦血管阻塞、左側肢
    體癱瘓、機能完全喪失之重傷害。丙○○於肇事後，警員前往現場處理時，主動
    向雲林縣警察局西螺分局崙背分駐所警員自首而接受裁判。
二、案經被害人乙○○及李學勝之父甲○○訴由雲林縣警察局西螺分局報請臺灣雲林
    地方法院檢察署檢察官偵查起訴。
      理      由
一、訊據上訴人即被告丙○○固坦承有於右揭時、地，駕駛自用大貨車撞及被害人乙
    ○○所駕駛之自小客車，致李學勝因外呼吸道阻塞、窒息死亡，乙○○因而受有
    腦震盪合併腦血管阻塞、左側肢體癱瘓機能完全喪失之重傷害之事實，惟辯稱：
    伊當時僅係代兒子開車，並非伊以駕車載運稻穀為業，而當時伊僅闖黃燈而非闖
    越紅燈，伊已與被害人和解云云。
二、經查：
（一）被告本件肇事後，於九十一年六月四日檢察官相驗被害人李學勝屍體時，對於
      檢察官訊問被告「車禍如何發生？任職？」答稱：我駕駛車號六Ｖ─七一一號
      自用大貨車，從褒忠欲往二崙，到肇事路口，我闖紅燈，時速三十至四十公里
      ，就撞上車號ＦＶ─二七七五號自小客車，我開大貨車約二十多年了等語。核
      與被害人乙○○指述之情節相符，並經目擊證人即當時因進行旅對抗，而在該
      交岔路口執行站哨職務之現役軍人陳建宏於警訊中證述：當時我在現場站哨時
      ，該輛自小客車有停在十字路口等紅燈，綠燈時該自小客車從我站哨地出發，
      不一會兒即聽到「碰」一聲，就發生車輛擦撞事故，我站哨時該輛自小客車有
      停紅燈，等綠燈時才出發的，且車速不快等語，並於前開檢察官相驗時，再證
      稱：看到ＦＶ─二七七五號自小客車在路口停車等紅燈，等到綠燈時啟動的時
      後，就看到大貨車六Ｖ─七一一號闖紅燈，就撞上等語明確。徵之依道路交通
      事故調查報告表及卷附當時肇事之現場照片所示，顯見被害人乙○○所駕駛之
      自小客車已過中線，已達被告之車道，始會被告大自貨車從右側車門撞擊，因
      衝力過大始將自小客車衝至對面牆角，大自貨車車頭並擠壓小客車，再依證人
      彭雅芬及陳惠文於警訊時均證稱：當時大貨車行經交岔路口時車速很快等語，
      足見被告於本院翻異前供，改稱伊僅闖黃燈而非闖越紅燈云云，顯係事後卸責
      之詞。
（二）被告於八十九年十一月十三日上午十一時三十分許，亦係駕駛車號６Ｖ─７１
      １號自用大貨車載運稻穀，在雲林縣西螺鎮福田里新厝九之十一號前之閃光號
      誌交岔路口時，不慎撞及廖梓所騎乘車號ＭＩＪ─２２７號特種重機車搭載其
      妻劉玉蘭，致廖梓及劉玉蘭受傷，劉玉蘭其後甚至死亡，經臺灣雲林地方法院
      九十年度交訴字第五三號於九十年十月三十一日以業務過失致死判處有期徒刑
      一年，嗣經被告上訴本院，於九十一年六月十三日改依業務過失傷害，判處有
      期徒刑六月，緩刑三年，有本院九十一年度交上訴字第五三號刑事判決在卷可
      佐，被告於該案均稱係以平日以自用大貨車載運稻穀為其職業，被告於原審供
      稱係平時以駕駛自用大貨車販售甘蔗，農忙時則載運稻穀為業，於本院固亦稱
      平時以駕駛自用大貨車販售甘蔗，惟辯稱當日係代其子載運稻穀云云，然被告
      於警訊、偵查中及原審均無該供述，且依被告前揭供述「我開大貨車約二十多
      年了」，再徵之被告當天亦係載運稻穀及被告供承該六Ｖ─七一一號自用大貨
      車係其所有等情，被告所辯伊非業務過失云云，即非可採。
（三）被告因本件肇事，致被害人李學勝導致外呼吸道阻塞、窒息死亡，業經檢察官
      督同檢驗員相驗屬實，有相驗屍體證明書、驗斷書及勘驗筆錄等在卷足憑，被
      害人乙○○因本件車禍致受有腦震盪合併腦血管阻塞、左側肢體癱瘓機能完全
      喪失等重傷害，亦有童綜合醫院所出具之診斷證明書及慈愛綜合醫院函各一紙
      在卷可稽（詳原審卷第十九頁、第二十六頁、第二十七頁），復為被告所自承
      ，並有雲林縣警察局西螺分局崙背分駐所製作之道路交通事故調查報告表及現
      場照片六幀附卷可按。
（四）按汽車行駛至交岔路口，其行進應遵守燈光號誌；且汽車行駛時，駕駛人應注
      意車前狀況，並隨時採取必要之安全措施，道路交通安全規則第一百零二條第
      一項第一款、第九十四條第三項分別定有明文，被告駕駛汽車本應注意上開道
      路交通安全規定，依當時為白晝、天候狀況為晴、路面乾燥、無缺陷、道路無
      障礙物、視距良好之情形，亦有前開道路交通事故調查報告表記載可稽，顯見
      被告並無不能注意之情形，被告能注意而不注意，因而肇致本件車禍，自應負
      過失之責任，且被告之過失行為與被害人李學勝之死亡、被害人乙○○之重傷
      害結果間，復有相當因果關係，
（五）綜上所述，被告前開所辯顯係事後飾卸之詞，委無足採，本件事證已臻明確，
      是被告過失犯行洵堪認定。
三、上訴人即被告丙○○平時以駕駛自用大貨車販售甘蔗，農忙時則載運稻穀為業，
    駕駛為其附隨業務，為從事業務之人。核被告所為，係犯刑法第二百七十六條第
    二項之業務過失致人於死罪、第二百八十四條第二項後段之業務過失致重傷罪。
    被告以一過失行為致被害人李學勝死亡，乙○○受有重傷害，為想像競合犯，依
    刑法第五十五條之規定，應從一重之業務過失致死罪處斷。被告於肇事後，警員
    尚未得知肇事者係何人前，主動向到場處理之警員表示其係肇事者等情，有雲林
    縣警察局西螺分局崙背分駐所所出具之自首查詢表一紙在卷可稽（詳原審卷第二
    十二頁、第二十三頁），應依刑法第六十二條前段之規定，減輕其刑。
四、原審以被告罪證明確，因以適用刑法第二百七十六條第二項、第二百八十四條第
    二項後段、第五十五條、第六十二條前段，罰金罰鍰提高標準條例第一條前段等
    規定，並審酌被告前於九十一年間（係原審誤載為九十年間，發生係八十九年間
    ），因過失致死案件，經本院判處有期徒刑六月，如易科罰金，以三百元折算一
    日，緩刑三年，此有台灣高等法院被告全國前案紀錄表一紙在卷可參，不知謹慎
    駕駛車輛，竟忽視燈光號誌之指示，貿然闖越紅燈，肇致本件車禍，致使年僅四
    歲之被害人李學勝因而死亡，被害人李學諒因而受有左側肢體偏癱，機能完全喪
    失之重傷害，於犯罪後雖與被害人李學勝家屬達成民事和解（有調解書一紙附卷
    可按），惟迄今仍未賠償被害人乙○○，其過失程度、所生危害及被害人生命、
    身體健康之價值等一切情狀，量處有期徒刑十月。被告於本院審理時雖提出已與
    被害人乙○○和解之調解書，惟據被害人之子甲○○供稱尚未付清新台幣三百萬
    元，再徵之前開所述被告於另案業務過失致死案件，經原審法院判處有期徒刑一
    年，上訴本院中即再因業務過失犯本罪等情，自不宜因事後有和解即予減刑。原
    判決認事用法俱無不合，量刑亦稱妥適，被告上訴意旨以非業務過失及原判決量
    刑過重，指摘原判決不當，並無可取，為無理由，應予駁回。
據上論斷，應依刑事訴訟法第三百六十八條，判決如主文。
本案經檢察官吳忠賢到庭執行職務。
中    華    民    國      九十二      年      一      月      二十八    日
                                  臺灣高等法院臺南分院刑事第六庭
                                      審判長法官  楊    明    章
                                            法官  顏    基    典
                                            法官  高    明    發
右正本證明與原本無異。
如不服本判決，應於判決送達後十日內向本院提出上訴狀，其未敘述理由者並應於提
出上訴狀後十日內向本院補提理由書（應附繕本)。
                                      法院書記官  徐    瑞    清
中    華    民    國      九十二      年      一      月      二十八    日
附錄法條：
刑法第二百七十六條：
因過失致人於死者，處二年以下有期徒刑、拘役或二千元以下罰金。
從事業務之人，因業務上之過失犯前項之罪者，處五年以下有期徒刑或拘役，得併科
三千元以下罰金。
刑法第二百八十四條：
因過失傷害人者，處六月以下有期徒刑、拘役或五百元以下罰金，致重傷者，處一年
以下有期徒刑、拘役或五百元以下罰金。
從事業務之人，因業務上之過失傷害人者，處一年以下有期徒刑、拘役或一千元以下
罰金，致重傷者，處三年以下有期徒刑、拘役或二千元以下罰金。


司法院資訊處製作；財團法人民間司法改革基金會備份。
